臺灣臺北地方法院刑事判決　　　　　　　　　　　　　　九十二年度訴字第六四號
　　公　訴　人　臺灣桃園地方法院檢察署檢察官
　　被　　　告　亥○○
　　選任辯護人　張玉希　律師
　　　　　　　　莊寧馨　律師
右列被告因違反稅捐稽徵法等案件，經臺灣桃園地方法院檢察署檢察官向臺灣桃園地
方法院提起公訴（八十九年度偵字第一０八二七號、八十九年度偵緝字第五四九號）
，臺灣桃園地方法院於九十一年九月十八日判決移轉本院管轄（八十九年度訴字第一
三七０號）；經本院合議庭訊問後，被告就被訴事實為有罪之陳述，於聽取當事人意
見後，裁定由法官獨任進行簡式審判程序，判決如左：
    主  文
亥○○連續幫助納稅義務人以不正當方法逃漏稅捐，處有期徒刑貳年。
    事  實
一、亥○○分別係龍隆有限公司（名義負責人甲○○、民國八十五年三月八日設立）
    、強永有限公司（名義負責人辰○○、八十五年十一月二十九日設立）、永壯有
    限公司（名義負責人辛○○、八十六年一月十三日設立）、吉壯有限公司（名義
    負責人卯○○、八十六年一月二十四日設立）、順永有限公司（名義負責人寅○
    ○、八十六年三月四日設立）、豪源國際商行（名義負責人己○○、八十七年一
    月九日設立）及昇頁國際商行（名義負責人丑○○、八十八年四月十二日設立）
    等七家公司、商號之實際負責人，為從事業務之人。
二、詎亥○○竟利用上開龍隆等七家公司、商號進口未經加工之生鮮農、林、漁、牧
    產物、副產物之供營業用貨物時，無須由海關先行代徵繳納營業稅，而係由上開
    龍隆等七家公司、商號事後併同當（各）期營業稅申報時繳納之漏洞；即基於幫
    助上開龍隆等七家公司、商號逃漏進口未經加工之生鮮農、林、漁、牧產物、副
    產物之營業稅及行使業務登載不實文書之概括犯意，或實際自己辦理進口，或收
    取借牌費將上開龍隆等七家公司、商號之牌照借予有需要進口之廠商，自八十五
    年五月間起至八十九年五月間止，先後以上開龍隆等七家公司、商號名義，進口
    如附表所示之海鮮水產及生鮮水果（原起訴書進口貨物及漏稅金額統計表有誤，
    經到庭執行職務之檢察官更正），供作營業貨物用而在國內銷售殆盡；亥○○並
    於每期之「營業人銷售額與稅額申報書（四０三表）」上，利用不知情之會計人
    員，將前開海鮮水產及生鮮水果等貨物填為免稅貨物，並持以交付稅捐稽徵機關
    用以申報上開各該公司、商號之當（各）期之營業稅，而於前開期間幫助龍隆等
    七家公司、商號逃漏如附表所示之營業稅，足以生損害於稅捐稽徵機關核課營業
    稅之正確性
三、案經臺灣桃園地方法院檢察署指揮桃園縣稅捐稽徵處及法務部調查局桃園縣調查
    站移送臺灣桃園地方法院檢察署偵查起訴，再由臺灣桃園地方法院判決移轉本院
    管轄，經訊問後，亥○○就被訴為有罪陳述，於聽取當事人意見後，經合議庭裁
    定由法官獨任進行簡式審判程序。
    理  由
一、被告亥○○於調查局詢問時、檢察官偵查中、桃園地方法院調查時及本院初訊時
    分別坦認係龍隆有限公司、強永有限公司、永壯有限公司、吉壯有限公司、順永
    有限公司、豪源國際商行及昇頁國際商行等七家公司、商號之實際負責人；且曾
    收取費用，將上開龍隆等七家公司、商號牌照借予他人，僅辯稱：附表進口金額
    不實在，有些報關行會盜用我公司大小章去申報，且據統計資料，於龍隆等七家
    公司、商號歇業後仍有多筆進口金額，顯違事理，及進口未經加工生鮮水果、海
    鮮水產，應屬免稅云云。本院於九十三年十月五日合議庭審理時，被告就右揭事
    實認罪，對附表所示進口及逃漏金額沒有意見；僅辯護人辯稱：借牌的人不成立
    稅捐稽徵法第四十一條之罪，則被告亦不成立第四十三條之罪。本院查：
（一）被告亥○○既承認係龍隆等七家公司、商號之實際負責人，且收取費用，將上
      開龍隆等七家公司、商號牌照借予他人；又無舉出任何盜用事證供本院調查；
      渠辯稱：附表進口金額不實在，有些報關行會盜用我公司大小章去申報，所辯
      即不足採信。
（二）前開龍隆等七家公司、商號是否擅自歇業之認定，是該等公司、商號是否自行
      停止依加值型及非加值型營業稅法第三十五條第一項前段規定，向主管稽徵機
      關申報營業稅；至該等公司、商號實際是否仍為營業之行為，則非所問；至進
      口金額之統計，則係依據該等公司、商號於進口前開生鮮水產時，以進口報單
      向海關申報所紀錄而得，與稅捐稽徵機關依所收受之營業人銷售額與稅額申報
      書做成是否為擅自歇業之認定，係屬二事；至該等公司、商號是否有進口前開
      生鮮水產之行為，以及進口之金額若干，自應依海關之進口報關統計為準；本
      件龍隆等七家公司、商號於前開期間，進口生鮮水產，有財政部臺北關稅局所
      提供之龍隆等七家公司、商號「進出口統計資料調印報表」、通關電子資料報
      單等文件附卷可考；足證該等公司、商號於稅捐稽徵機關所認定之擅自歇業期
      間，仍有進口生鮮水產之行為；是據統計資料，於龍隆等七家公司、商號歇業
      後，仍有多筆進口金額，並不違常理。
（三）龍隆等七家公司、商號既均分別為進口上開未經加工生鮮水果、海鮮水產之名
      義人；則龍隆等七家公司、商號依法即為上開營業稅之納稅義務人，至於被告
      藉上開「借牌」行為，從中抽取利潤，則係其間民事報酬之約定，亦與上開營
      業稅之納稅義務人誰屬無涉。
（四）按「左列貨物或勞務免徵營業稅︰十九、飼料及未經加工之生鮮農、林、漁、
      牧產物、副產物」，加值型及非加值型營業稅法第八條第一項第十九款（本法
      原名稱為「營業稅法」，後於九十年七月九日經修正公布為「加值型及非加值
      型營業稅法」）雖有明文。惟「在中華民國境內銷售貨物或勞務及進口貨物，
      均應依本法規定課徵營業稅」，修正前營業稅法第一條，已有明文，且修正前
      營業稅法對於進口貨物免稅部分，亦於修正前第九條及第四十一條第二項另為
      規定，其修正前第八條所定各款貨物或勞務免徵營業稅者，大部分已明示「銷
      售」之字樣，體例上自無又包括「進口」貨物內之可能，且觀第一條明示徵收
      營業稅者為銷售貨物或勞務及進口貨物，進口貨物顯與銷售貨物或勞務區分，
      則修正前第八條規定之貨物或勞務免稅，應指「銷售」而言，始與第九條明定
      「進口」貨物免稅，符合分別規定之旨，自難以修正前第八條第一項第十九款
      規定之免徵營業稅之規定，適用於本件進口上開未經加工生鮮水果、海鮮水產
      ，至為顯然，是被告於本院調查時曾辯稱其所進口上開未經加工生鮮水果、海
      鮮水產，應屬免稅，而有修正前營業稅法第八條第一項第十九款之適用云云，
      容有未合。
（五）稅捐稽徵法第四十三條規定幫助納稅義務人以不正當方法逃漏稅捐，只要以不
      正當方法幫助納稅義務人（指營利事業）逃漏稅捐即構成，並非須有正犯存在
      始構成犯罪；是本件辯護人辯稱：借牌的人不成立稅捐稽徵法第四十一條之罪
      ，則被告亦不成立第四十三條之罪，並不可採。
（六）龍隆等七家公司、商號，均係登記經營一般貿易業（即進、出口業）之按一般
      稅額計算（即按營業稅率百分之五計算之稅額）之兼營（即兼營進、出口應稅
      及免稅貨物）營業人，有該等公司、商號之營利事業登記證等文件在卷足參；
      復均未向稅捐機關申請放棄適用在國內銷售上開進口之未經加工之生鮮農、林
      、漁、牧產物、副產物之供營業用貨物時免稅之規定；故龍隆等七家公司、商
      號原應繳納之上開進口未經加工生鮮水果、海鮮水產之營業稅，無須由海關先
      行代徵繳納上開營業稅，而係由該等公司、商號事後併同當（各）期營業稅申
      報時繳納，業據證人即桃園縣稅捐稽徵處消費稅課聯查組股長子○○於臺灣桃
      園地方法院審理時證述明確，應堪認定。茲被告竟利用該等公司、商號進口上
      開未經加工生鮮水果、海鮮水產時，申報繳納上開營業稅之漏洞，利用不知情
      之會計人員，將前開海鮮水產及生鮮水果等貨物填為免稅貨物，並持以交付臺
      北市稅捐稽徵處用以申報上開之當（各）期之營業稅，而於前開期間幫助龍隆
      等公司、商號逃漏如附表所示之營業稅；此有財政部台北市國稅局九十三年九
      月二十九日函所附亥○○涉嫌虛設龍隆有限公司等七家營業人涉案期間各期應
      申報之進口金額及逃漏稅額統計表、財政部台北市國稅局九十三年七月二十八
      日函所附龍隆有限公司等七家營業人案關期間四０一（四０三）表、部分進口
      報單及相關統計表、臺北市稅捐稽徵處八十九年七月七日北市稽政甲字第八九
      ０八四六七０００號函、九十一年五月二十三日北市稽核甲字第０九一九０八
      四二五００號函及所附之「營業人銷售額與稅額申報書」、「營業稅繳款書申
      報聯」及「亥○○涉嫌虛設龍隆公司等七家營業人進口貨物金額及逃漏進口營
      業稅額統計表」等文件在卷可稽（參照調查卷宗頁二一七、臺灣桃園地方法院
      八十九年訴字第一三七０號案卷頁一九八）。
（七）另被告於本院九十三年十月五日合議庭審理時，就右揭事實認罪，復核與證人
      甲○○、卯○○、寅○○、己○○、壬○○、午○○、申○○、戊○○、丁○
      ○、乙○○、庚○○、癸○○、戌○○、孫仲明、酉○○、未○○、巳○○及
      丙○○等人分別於調查局詢問時、檢察官偵查時、臺灣桃園地方法院調查時及
      本院審理時證述之情節，均大致符合；此外，復有龍隆等七家公司、商號之進
      口貨物一覽表、財政部台北關稅局提出龍隆公司等公司、商號之進出口統計資
      料調印報表、通關電子資料報單、公司登記事項卡等文件，在卷可稽。綜上，
      被告於本院九十三年十月五日合議庭審理時，就右揭事實認罪之自白與事實相
      符，應堪採信。本件事證明確，被告犯行堪以認定。
二、按營利事業填報「營業人銷售額與稅額申報書」，乃附隨其業務而製作，而為業
    務上所掌之文書；本件龍隆等七家公司、商號均為納稅義務人；被告亥○○係上
    開七家公司、商號之實際負責人，基於幫助龍隆等七家公司、商號逃漏營業稅之
    犯意，利用不知情之會計人員，虛偽填載「營業人銷售額與稅額申報書（四０三
    表）」，持以向稅捐稽徵機關申報而行使之，幫助龍隆等七家公司、商號，逃漏
    如附表所示之營業稅，足以生損害於稅捐稽徵機關核課營業稅之正確性；核被告
    所為，係犯刑法第二百十六條、第二百十五條之行使業務登載不實文書罪及稅捐
    稽徵法第四十三條第一項幫助納稅義務人以不正方法逃漏稅捐罪，被告就利用不
    知情之會計人員，虛偽填載「營業人銷售額與稅額申報書，行使業務登載不實文
    書罪部分，並為間接正犯。公訴人起訴書雖認被告係犯稅捐稽徵法第四十一條納
    稅義務人以不正方法逃漏稅捐罪，惟營業稅之納稅義務人為營利事業，且按稅捐
    稽徵法第四十七條第一款所定，公司法規定之公司負責人應受處罰，係自同法第
    四十一條轉嫁而來，此一處罰主體專指公司法規定之公司負責人而言；倘非前開
    規定所示之公司負責人，即非轉嫁之對象，縱有參與逃漏稅捐之行為，應適用特
    別規定，成立同法第四十三條第一項之幫助逃漏稅捐罪，不能論以同法第四十一
    條逃漏稅捐罪之共同正犯（最高法院八十九年度台上字第一六四二號判決要旨請
    參照）；本件被告亥○○並非龍隆等七家公司、商號之登記負責人，自非營業稅
    之納稅義務人，自無犯稅捐稽徵法第四十一條之可言；且本件業經蒞庭檢察官當
    庭更正此部分起訴之法條為同法第四十三條第一項（參見九十三年十月五日筆錄
    ），本院自毋庸再行變更起訴法條，附此敘明。又被告登載不實之低度行為應為
    行使之高度行為吸收，不另論罪。再被告所犯上開刑法第二百十六條、第二百十
    五條之行使業務登載不實文書罪及稅捐稽徵法第四十三條第一項幫助納稅義務人
    以不正方法逃漏稅捐罪，均時間緊接，所犯構成要件相同，顯均係基於概括犯意
    所為，均為連續犯，應依刑法五十六條之規定，論以一罪，並均加重其刑。又被
    告所犯上開二罪間，有方法結果之牽連關係，為牽連犯，依刑法第五十五條之規
    定，從一重之幫助納稅義務人以不正方法逃漏稅捐罪處斷。爰審酌被告前科、素
    行，犯罪動機、目的、手段，所得利益，暨幫助龍隆等七家公司、商號逃漏如附
    表所示營業稅，損及稅捐稽徵處對營業稅徵收之正確性，並破壞國家財政之健全
    ，及犯罪後於本院最後審理時尚知坦認犯行等一切情狀，量處如主文所示之刑，
    以資儆懲。
三、公訴意旨另以：被告亥○○填載「營業人銷售額與稅額申報書」涉犯商業會計法
    第七十一條第一款之以明知為不實之事項，而填製會計憑證或記入帳冊罪嫌云云
    。按商業會計法所稱之商業會計憑證，分為原始憑證及記帳憑證，所謂「原始憑
    證」，係指證明事項之經過，而為造具記帳憑證所根據之憑證。而「記帳憑證」
    則係指證明處理會計事項人員之責任而為記帳所根據之憑證而言，此觀諸商業會
    計法第十五條之規定自明。惟「銷售額與稅額申報書」僅係納稅義務人每二月向
    稅捐稽徵機關申報當期之銷售額與稅額之申報書，其既非造具記帳憑證所根據之
    憑證（即非證明會計事項發生之會計憑證），亦非證明處理會計事項人員之責任
    而為記帳所根據之憑證，自非商業會計法第七十一條第一款所規定「會計憑證或
    帳冊」，自不得論以該條款之罪責。此外，復查無其他積極事證足資證明被告確
    有公訴人所指此部分犯行；不能證明被告此部分之犯罪，惟因公訴人認被告此部
    分所為，與上開論罪科刑部分間，有一罪關係，爰不另為無罪之諭知。
四、臺灣基隆地方法院檢察署併辦部分（八十九年度偵字第五一四五號），認被告亥
    ○○涉有幫助犯懲治走私條例第二條第一項私運管制物品進口之罪嫌云云。經查
    移送併辦之幫助走私行為與本件之幫助逃漏稅行為及行使業務登載不實文書行為
    ，非同一事實，又無一罪關係，是本件起訴之效力不及於該移送併辦部分，本院
    不得併予審究，應退由原檢察官另行依法處理。
據上論結，應依刑事訴訟法第二百七十三條之一第一項、第二百九十九條第一項前段
，稅捐稽徵法第四十三條第一項，刑法第十一條前段、第五十六條、第二百十六條、
第二百十五條、第五十五條，罰金罰鍰提高標準條例第一條前段，判決如主文。
本案經檢察官蕭斌志到庭執行職務
中　　　華　　　民　　　國　　　九十三　　　年　　　十　　月　十九　　日
                                      臺灣臺北地方法院刑事第七庭
                                          法　官  梁耀鑌
如不服本判決，應於判決送達後十日內，向本院提出上訴狀。
                                          書記官  楊志純
中　　　華　　　民　　　國　　九十三　　年　　　十　　　月　 十九 　　日
附錄本案罪科刑法條全文
中華民國刑法第二百一十五條
 (業務上文書登載不實罪)
從事業務之人，明知為不實之事項，而登載於其業務上作成之文書，足以生損害於公
眾或他人者，處三年以下有期徒刑、拘役或五百元以下罰金。
中華民國刑法第二百一十六條
 (行使偽造變造或登載不實之文書罪)
行使第二百十條至第二百十五條之文書者，依偽造、變造文書或登載不實事項或使登
載不實事項之規定處斷。
稅捐稽徵法第四十三條
 (教唆或幫助逃漏稅捐等之處罰)
教唆或幫助犯第四十一條或第四十二條之罪者，處三年以下有期徒刑、拘役或科新台
幣六萬元以下罰金。
稅務人員、執行業務之律師、會計師或其他合法代理人犯前項之罪者，加重其刑至二
分之一。
稅務稽徵人員違反第三十三條規定者，除觸犯刑法者移送法辦外，處一萬元以上五萬
元以下罰鍰。
